【裁判字號】    88,基簡,615
【裁判日期】    890103
【裁判案由】    損害賠償
【裁判全文】
臺灣基隆地方法院宣示判決筆錄  八十八年度基簡字第六一五號
    原      告  乙○○
    訴訟代理人  林宇文律師
    被      告  甲○○      住台北市士林區○○○街○段二０四號三樓
右當事人間八十八年度基簡字第六一五號損害賠償事件於中華民國八十九年一月七日下
午四時０分在本院民事第九法庭公開宣示判決出席職員如左：
                法      官  王翠芬
                法院書記官  陳淑慧
                通      譯  黃文玲
朗讀案由兩造均未到
法官朗讀主文宣示判決，並諭知將判決主文、所裁判之訴訟標的及其理由要領，記載於
後：
    主      文
被告應給付原告新台幣肆拾柒萬零肆佰伍拾柒元，及自民國八十八年十二月十日起至清
償日止按年息百分之五計算之利息。
原告其餘之訴駁回。
訴訟費用由被告負擔。
本判決第一項於原告以新臺幣拾陸萬元為被告供擔保後，得假執行。
原告其餘假執行之聲請駁回。
    訴訟標的及理由要領
一、原告訴之聲明：被告應給付原告新台幣（下同）四十七萬零四百五十七元，及自民
    國八十八年十二月十日起至清償日止按年息百分之五‧七五計算之利息。並願供擔
    保請准宣告假執行。
二、原告主張：原告與被告於八十三年間因工程糾紛事件，曾聲請本院以八十三年度全
    字第一四八號裁定，得以新台幣八百萬元提供擔保假扣押被告之財產，原告即以八
    十三年度存字第二一八號提存現金八百萬元，後經聲請變更擔保物，經本院八十六
    年度聲字第一四三號裁定，准予變更擔保物為華南商業銀行八十六年九月二十四日
    發行之一年可轉讓定期存單面額為八百萬，並經原告以八十六年度存字第五五三號
    提存書提存。嗣兩造間工程糾紛，經三審訴訟確定，被告亦於八十七年四月中旬聲
    請撤銷前揭本院八十八年度全字第一四八號假扣押裁定，及撤銷假扣押執行，啟封
    原告假扣押之被告土地，至此原告亦定二十日期間催告被告行使權利而被告並未行
    使，於八十七年六月五日請求返還擔保物，經本院核准，原告本得領回八十六年度
    存字第五五三號之擔保物，不料被告竟另聲請本院八十七年度全字第二六四號裁定
    假扣押前揭擔保物，致原告無法領回，雖被告於八十八年八月二十日撤銷上開假扣
    押裁定，但已延宕經年，致該定期存單於八十七年九月二十四屆期無法領回以致無
    法向華南銀行領取而停止計息，致受有利息之損失，而原告若未經被告假扣押，則
    於八十七年九月二十四日得領回本金八百萬元，利息以年息百分之五‧七五計算為
    四十六萬，合計八百四十六萬，而自八十七年九月二十五日起迄至被告撤銷假扣押
    裁定後，原告於八十八年九月十三日領回前揭擔保物共計三百五十三天，以本金八
    百四十六萬，相同之利息（即年息百分之五‧七五）計算，損失之利息為四十七萬
    四百五十七元，此部分損失應由被告負擔。並提出本院八十三年度全字第一四八號
    裁定、八十六年度聲字第一四三號裁定、八十六年度存字第五五三號提存書、八十
    七年度裁全字第二六四號裁定、八十八年度聲字第一五八號裁定、八十六存第五五
    三字第三一二五七號函、基院政八六存五五三字第三二五五０號函、華南銀行定期
    存單四張、被告所發存證信函以上均影本為證。
二、被告則以：原告經其扣押系爭擔保物，曾聲請本院八十七年度聲字第一五五號裁定
    准許變更，應無所謂利息損失可言。
三、按民事訴訟法第五百三十一條規定，假扣押裁定因自始不當而撤銷，或因第五百二
    十九條第二項及第五百三十條第三項之規定而撤銷者，債權人應賠償債務人因假扣
    押或供擔保所受之損害。經查，原告之系爭定期存單原得領回，係因被告之假扣押
    始無法領回，且被告嗣後自行聲請撤銷該假扣押，此有原告提出之本院八十三年度
    全字第一四八號裁定、八十六年度聲字第一四三號裁定、八十六年度存字第五五三
    號提存書、八十七年度裁全字第二六四號裁定、八十八年度聲字第一五八號裁定、
    八十六存第五五三字第三一二五七號函、基院政八六存五五三字第三二五五０號函
    ，堪信為真。雖系爭定期存單曾經本院以八十七年度聲字第一五五號裁定准許變換
    之，惟經本院提存所以基院政八六存五五三字第三二五五０號函覆稱，不准許變更
    系爭定期存單，並經本院調閱八十六年度存字第五五三號卷宗確未准許變更，是以
    被告以系爭定期存單業經變更顯無可採。而原告系爭定期存單面額共計八百萬元，
    均於八十七年九月二十四日到期，利率為年息百分之五‧七五，此有原告提出之系
    爭定期存單四張足徵，是以系爭定期存單屆期原告所得領回之款項應為八百四十六
    萬，則該筆金額因被告扣押無法使用，確實受有損害，原告請求所得領回款項八百
    四十六萬為本金，按相同定存利率計算自該定期存單屆期翌日即八十七年九月二十
    四日起至八十八年九月十三日止三百五十三天之利息損失，為四十七萬零四百五十
    七元，足資採信。又依民法第二百零三條規定，應付利息之債務，其利率未經約定
    ，亦無法律可據者，週年利率為百分之五，是原告請求自起訴狀繕本送達翌日起至
    清償日止之遲延利息，按年息百分之五計算部分為有理由應予准許，原告逾此部分
    之請求為無理由，應予駁回。
四、縱上所述，原告請求被告賠償四十七萬零四百五十七元，及自起訴狀繕本送達之翌
    日（即八十八年十二月十日）起至清償日止按年息百分之五計算之利息，即屬正當
    ，應予准許，逾此部分之請求無理由，應予駁回。
五、原告陳明願供擔保請求宣告假執行，核無不合，爰酌定相當擔保金，予以准許。至
    原告敗訴部分，假執行之聲請失所附麗，應併予駁回。
中      華      民      國    八十九    年      一      月        三      日
~B臺灣基隆地方法院基隆簡易庭
~B        法      官  王翠芬
右正本證明與原本無異。
對於本件判決如有不服，應於收受送達後二十日內向本院提出上訴書狀，上訴於本院合
議庭，並按他造當事人之人數附具繕本。
中      華      民      國    八十九    年      一      月        十三    日
~B        法院書記官  陳淑慧


司法院資訊處製作；財團法人民間司法改革基金會備份。
